【裁判字號】    95,訴,3448
【裁判日期】    951114
【裁判案由】    清償借款
【裁判全文】
臺灣高雄地方法院民事判決              95年度訴字第3448號
原      告  台北富邦商業銀行股份有限公司
法定代理人  甲○○
訴訟代理人  丙○○
被      告  乙○○
                      弄3號
            丁○○
上列當事人間請求清償借款事件，本院於民國95年11月7 日言詞
辯論終結，判決如下：
  主  文
被告應連帶給付原告新台幣玖拾肆萬玖仟柒佰陸拾肆元，及其中
新台幣捌拾貳萬貳仟捌佰壹拾捌元，自民國九十四年一月二十六
日起至清償日止，按週年利率百分之四點六八計算之利息，暨自
民國九十四年二月二十七日起至清償日止，逾期在六個月以內者
，按上開利率百分之十，逾期超過六個月者，按上開利率百分之
二十計算之違約金；及其中新台幣捌萬柒仟柒佰陸拾壹元，自民
國九十四年一月二十六日起至清償日止，按週年利率百分之七點
九九五計算之利息，暨自民國九十四年二月二十七日起至清償日
止，逾期在六個月以內者，按上開利率百分之十，逾期超過六個
月者，按上開利率百分之二十計算之違約金。
訴訟費用由被告連帶負擔。
  事實及理由
壹、程序方面：
一、按當事人得以合意定第一審管轄法院，民事訴訟法第24條定
    有明文。查被告丁○○住所地雖在桃園縣，然兩造合意如因
    借款契約涉訟時，同意由本院為雙方合意之第一審管轄法院
    ，此有兩造簽訂之約定書附卷可稽，故依前開條文規定，本
    院自有管轄權，合先敘明。
二、次按訴狀送達後，原告不得將原訴變更或追加他訴，但減縮
    應受判決事項之聲明者，不在此限，民事訴訟法第255 條第
    1 項第3 款定有明文。本件原告起訴原聲明請求：被告應給
    付原告新台幣（下同）949,764 元，及其中862,003 元自民
    國94年1 月26日起至清償日止，按週年利率百分之8.75計算
    之利息，暨自94年2 月27日起至清償日止，按上開利率百分
    之20計算之違約金；及其中87,761元自93年2 月23日起至清
    償日止，按週年利率百分之8.75計算之利息，暨自93年3 月
    24 日 起至清償日止，按上開利率百分之20計算之違約金。
    嗣於95年10月20日具狀變更聲明為如主文第1 項所示，係屬
    減縮應受判決事項之聲明，揆諸首揭規定，應予准許。
三、本件被告經合法通知，均未於言詞辯論期日到場，核無民事
    訴訟法第386 條各款所列情形，爰依原告聲請，由其一造辯
    論而為判決。
貳、實體方面：
一、原告主張：被告乙○○於87年2 月7 日，邀同被告丁○○為
    連帶保證人，分別向原告借款3,070,000 元（下稱第一筆借
    款）及440,000 元（下稱第二筆借款），約定第一筆借款之
    借款期間自87年3 月23日起至117 年3 月23日止，利息約定
    自借款日起二年內按年利率百分之8.25計付，自89年3 月23
    日起改按原告基本放款利率加年利率百分之0.47計付，並隨
    原告基本放款利率調整，且自借款日起36個月內按月僅給付
    利息，自90年4 月23日起分324 期，以每月為一期，按期定
    額攤還本息，嗣兩造於92年1 月21日對第一筆借款再訂定五
    年期固定利率房貸增補契約，調整利息約定為自91年12月起
    至96年12月止，按固定利率年利率百分之4.68計付；第二筆
    借款則約定借款期間自87年3 月23日起至94年3 月23日止，
    利息約定自借款日起按原告基本放款利率加年利率百分之0.
    47計算，並隨原告基本放款利率機動調整，且自89年4 月起
    ，以每月為一期，共分84期，按期定額攤還本息，第一、二
    筆借款（下合稱系爭借款）均約定如未按期繳納本息時，視
    為借款全部到期，除仍按上開利率計息外，自逾期之日起6
    個月以內者，按上開利率百分之10，逾期超過6 個月部分，
    按上開利率百分之20計付違約金。詎被告乙○○於借款後，
    第一筆借款自94年1 月26日起、第二筆借款自93年2 月22日
    起即未按期攤還本息，前開借款債務均視為全部到期。嗣經
    原告聲請參與本院民事執行處對被告乙○○以93年度執字第
    24747 號拍賣抵押物強制執行事件之分配，就拍定金額分配
    2,430,384 元後，尚有如主文所示之本金、利息及違約金未
    獲受償。而被告丁○○既係系爭借款之連帶保證人，就系爭
    借款自應負連帶清償責任，爰依消費借貸、連帶保證之法律
    關係，提起本件訴訟等情。並聲明：如主文第1 項所示。
二、被告均未於言詞辯論期日到場，亦未提出書狀作任何聲明或
    陳述。
三、按稱消費借貸者，謂當事人一方移轉金錢或其他代替物之所
    有權於他方，而約定他方以種類、品質、數量相同之物返還
    之契約；借用人應於約定期限內，返還與借用物種類、品質
    、數量相同之物；遲延之債務，以支付金錢為標的者，債權
    人得請求依法定利率計算之遲延利息。但約定利率較高者，
    仍從其約定利率；當事人得約定債務人於債務不履行時，應
    支付違約金，民法第474 條第1 項、第478 條前段、第233
    條第1 項、第250 條第1 項分別定有明文。又稱保證者，謂
    當事人約定，一方於他方之債務人不履行債務時，由其代負
    履行責任之契約。保證債務，除契約另有訂定外，包含主債
    務之利息、違約金、損害賠償及其他從屬於主債務之負擔，
    民法第739 條、第740 條分別定有明文。再保證債務之所謂
    連帶，係指保證人與主債務人負同一債務，對於債權人各負
    全部給付之責任而言（最高法院45年台上字第1426號判例意
    旨參照）。
四、經查，本件原告主張之事實，業據其提出與所述相符之借據
    2 紙、約定書、五年期固定利率房貸增補契約書、本息攤還
    表、基本放款利率變動表、抵充金額計算書、本院93年度執
    字第24747 號分配表為證，核與原告主張受償餘額等事實相
    符合，而被告經合法通知，無正當理由未到庭爭執，復未提
    出任何書狀供本院斟酌，本院依調查證據之結果，堪信原告
    之主張為真正，則揆諸前揭說明，被告自應就上述本息及違
    約金負連帶清償之責。從而，原告本於消費借貸及連帶保證
    之法律關係，請求被告連帶給付原告如主文第1 項所示之本
    金、利息及違約金，為有理由，應予准許。
五、據上論結，本件原告之訴為有理由，依民事訴訟法第385 條
    第1 項前段、第85條第2 項，判決如主文。
中    華    民    國    95    年    11    月    14    日
                  民事第五庭  法  官  毛妍懿
上為正本係照原本作成。
如不服本判決，應於送達後20日內，向本院提出上訴狀並表明上
訴理由，如於本判決宣示後送達前提起上訴者，應於判決送達後
10日內補提上訴理由書（須附繕本）。
中    華    民    國    95    年    11    月    14    日
                              書記官  王淑娟


司法院資訊處製作；財團法人民間司法改革基金會備份。
